【裁判字號】    97,重訴,7
【裁判日期】    970313
【裁判案由】    殺人
【裁判全文】
臺灣高雄地方法院刑事判決               97年度重訴字第7號
公  訴  人  臺灣高雄地方法院檢察署檢察官
被      告  丁○○
                    現羈押於高雄看守所
指定辯護人  本院公設辯護人丙○○
上列被告因殺人案件，經檢察官提起公訴（96年度偵字第3090 8
號）本院判決如下：
    主  文
丁○○犯殺人罪，累犯，處有期徒刑拾柒年，禠奪公權伍年。
    事  實
一、丁○○於民國95年間因放火燒燬建築物案件，經本院以95年
    度訴字第1992號判處有期徒刑8 月，上訴後經台灣高等法院
    高雄分院以95年度上訴字第2066號撤銷改判處有期徒刑10月
    確定，甫於96年7 月30日執行完畢。猶不知悔改，於96年1
    0 月29日晚間9 時許，在戊○○住處附近與之相遇後，相約
    前往高雄縣大社鄉中里公園涼亭內喝酒。於同日晚間10時許
    ，張金滿與李致穎自涼亭外入內，受戊○○之邀，與其等共
    同飲酒並聊天。聊天中，丁○○詢問張金滿之家庭背景，因
    丁○○音量較大，李致穎加以勸阻，丁○○便對李致穎說：
    「我平時喝酒就是這麼大聲，要不然要怎樣！」等語，期間
    雙方繼續飲酒，且因丁○○依舊大聲說話，李致穎遂對丁○
    ○說：「不是跟你說這樣會吵到別人嗎？」等語，丁○○答
    以：「我講話就是這麼大聲，要不然你要怎樣！」等語，2
    人隨即起身拉扯對方衣服，雙方爭執愈烈，丁○○並對李致
    穎揚言：「就是要讓你死！」等語，雙方因此口角發生嫌隙
    ，引發丁○○不滿，期間丁○○趁機中途離開返回高雄縣大
    社鄉○○村○○街46號住處，拿取其妻購買用以家用之水果
    刀一把預藏於褲子內，隨後再度前往上開飲酒處。嗣因丁○
    ○、李致穎因談話音量問題猶爭執不斷，於同日23時22分許
    前不久（起訴書誤載為（翌日凌晨0 時30分許），丁○○竟
    基於殺人之犯意，將該水果刀自刀鞘中抽出，把刀鞘放在褲
    子口袋內，於爭執扭打中猛力刺入李致穎左上腹一刀，因刺
    擊力道猛烈深及腹腔，上揭水果刀之刀刃與刀柄在丁○○抽
    出時分離；刀刃插在李致穎之左腹部；刀柄隨後由丁○○攜
    離涼亭，並於丁○○騎乘機車逃離時，經丁○○棄置於路旁
    水溝內。李致穎遭殺傷後，自行徒手將左腹刀刃拔起，經戊
    ○○央請李金滿叫救護車送醫急救後，因李致穎腸繫膜大量
    出血致出血性休克，延至同年10月30日上午11時29分許不治
    死亡。嗣經警循線於同年10月30日下午1 時30分許查悉上情
    ，並在中里公園涼亭內扣得前開水果刀刀刃1 片，於中里公
    園涼亭外水溝內扣得前揭水果刀刀柄1 支，再於同年10月31
    日上午10時45分許，在高雄縣大社鄉○○路112 號前陳家墓
    園前拘提丁○○到案，並在丁○○住處起出作案時所穿著之
    牛仔褲及上衣，在牛仔褲口袋內扣得上開水果刀刀鞘。
二、案經李致穎胞姐李佳蓉告訴高雄縣政府警察局仁武分局報告
    台灣高雄地方法院檢察署檢察官偵查起訴。
    理  由
壹、證據能力部分：本判決所引用之證據資料（詳後引證據），
    其中傳聞證據部分，縱無刑事訴訟法第159 條之1 至第159
    條之4 或其他規定之傳聞證據例外情形，亦因檢察官、被告
    丁○○及其辯護人或同意可作為證據使用，或未聲明異議，
    依刑事訴訟法第159 條之5 第1 項、第2 項之規定，本院審
    酌該證據作成之情況，認為適當，應得為證據。
貳、實體部分：
一、訊據被告對於在上開時、地飲酒中因與被害人李致穎發生口
    角爭執拉扯，乃於案發前10鐘許返回住處拿取水果刀返回前
    開涼亭，因2 人再度爆發爭執，於扭打中遂持水果刀刺入被
    害人腹部致被害人腸繫膜大量出血致出血性休克死亡之事實
    ，於96年11月12日偵查中、本院準備程序及審判中供認不諱
    ，核與證人戊○○於警詢、偵查中及本院審理中證述之情節
    、證人張金滿於警詢、證人即被告之妻乙○○於警詢及偵查
    中證述之情節大致相符，並有案發現場示意簡圖 (96年度相
    字第1887號卷，下稱相卷，第69頁）、現場照片 (相卷第73
    -8 6頁)、 兇刀照片及作案衣物照片（相卷第第70-71 頁、
    第86-88 頁）、高雄縣政府警察局96年11月6 日高縣警鑑字
    第0970071751號函暨「內政部警政署刑事警察局鑑驗丁○○
    殺人案現場採獲之指紋、分解兇刀及DNA 等」鑑定書各1 份
    、96年10月29日義大醫院急診病歷卷（相卷第38-45 頁）在
    卷可參（詳院卷第32-36 頁），並有水果刀一把（含刀鞘、
    刀刃、刀柄）扣案可稽。又被害人因左上腹穿刺傷致腸膜大
    量出血，出血性休克死亡，死亡方式為他殺，業經臺灣高雄
    地方法院檢察署檢察官督同法醫師相驗明確，而製有相驗筆
    錄（相卷第23頁）、相驗屍體證明書（相卷第48、165 頁）
    、驗斷書（相卷第49-58 頁）及相驗屍體照片（相卷第59-6
    1 頁）、解剖照片（相卷第94-110頁、第123 -139頁)附 卷
    可稽，復經送請法務部法醫研究所鑑定確認無訛，有法務部
    法醫研究所97年1 月9 日法醫理字第0960004931號函暨法醫
    所96醫鑑字第0961101691號解剖報告書及鑑定報告書各1 份
    （詳相卷第142 ～153 頁）附卷可按。又被告係在飲酒與被
    害人發生口角拉扯後，特地返回住處拿取水果刀1 把，顯見
    被告對於被害人指摘其談話音量過大心中甚為不滿，始有上
    開舉動，嗣其於返回高雄縣大社鄉中里公園涼亭內與被害人
    再度起口頭爭執並肢體衝突後，並刻意自口袋內拿出水果刀
    抽去刀鞘而持刀刺入被害人腹部，深及腹腔，有前揭法醫研
    究所解剖報告在卷可佐，於抽出水果刀時刀刃與刀柄分離，
    益見其用力之猛，參酌其在爭執過程中曾口出「就是要讓你
    死」等語，業據證人戊○○證述在卷（相卷第32頁）各情，
    被告因與被害人酒後起爭執而萌生殺機堪以認定。而被害人
    死亡之結果亦與被告持刀刺殺之行為有相當因果關係，亦堪
    認定。又被告係自行飲酒後而為上開犯行，則縱被告當時或
    有受酒精之影響而呈現精神耗弱狀態亦為自己所招致，依刑
    法第19條第3 項之規定，其仍應擔負其責而無減刑規定之適
    用。至於起訴書所載被告殺人之時間為96年10月30日凌晨0
    時30分許一節，因被害人送醫到院之時間為96年10月29日23
    時44分許；高雄縣消防局接獲出勤通報時間為96年10月29日
    23時22分許，有義大醫院急診病歷及病歷後所附救護記錄表
    附卷足參（相卷第38頁、第45頁），佐以本件事發後隨即由
    證人戊○○請證人張金滿打電話叫救護車，業據證人戊○○
    證述在卷（相卷第32頁），堪認被告殺害被害人之時間為96
    年10月29日23時22分許前不久，起訴書所載時間顯有誤會，
    均附此敘明。是被告上開自白與事實相符，洵堪採為論罪科
    刑之依據。本件事證明確，被告殺人犯行，堪以認定，應依
    法論科。
二、核被告所為，係犯刑法第271 條第1 項之殺人罪。其前因放
    火燒毀建築物之公共危險案件，經本院以95年度訴字第1992
    號判處有期徒刑8 月，上訴後經台灣高等法院高雄分院以95
    年度上訴字第2066號撤銷改判處有期徒刑10月確定，並於96
    年7 月30日執行完畢，有臺灣高雄地方法院檢察署刑案資料
    查註紀錄表及臺灣高等法院被告前案紀錄表各1 份附卷可稽
    ，其5 年內再犯上開有期徒刑以上之罪，為累犯，應依刑法
    第47條第1 項規定加重其刑，惟殺人罪之法定本刑死刑、無
    期徒刑部分，依法不得加重。爰審酌被告酒後情緒易失控，
    業因酒後放火案件經法院判處徒刑如上，仍不知控制酒量，
    僅因酒後與被害人發生爭執即萌生殺機，猛刺被害人一刀而
    鑄成大錯，完全不顧他人之生命價值，造成死者家屬內心難
    以撫平之傷痛，且公然逞兇亦嚴重危害社會治安，惡性重大
    ，惟念其犯後於本院移審訊問時雖就為何持刀殺人並棄刀之
    細節部分辯以不知道，沒想那麼多等語，然於準備程序及審
    判時終能坦承犯行，態度尚屬良好且表示知所悔悟，暨其犯
    罪之動機、手段等一切情狀，量處如主文所示之刑。公訴人
    具體求處有期徒刑15年，本院認被告又係酒後再犯及為累犯
    ，且漠視他人生命法益，稍有爭執即率而侵害他人身體生命
    之安全，視他人人身法益為無物等情，認公訴人之求刑稍嫌
    過輕，無足昭懲儆；又被告雖是酒後再度犯罪，惟本案距前
    案案發已逾一年半載，有本院95年度訴字第19 92 號判決書
    在卷可參，依該案判決內容亦認被告係酒後情緒不穩，尚不
    足認被告係因「酗酒成癮」而犯罪，爰不為禁戒處分之諭知
    ，均附此敘明。並衡酌被告犯罪情形，認有宣告褫奪公權之
    必要，併予宣告褫奪公權5 年。又扣案之水果刀為被告之妻
    所購買用以家用，已據證人乙○○證稱在卷，應係被告與其
    妻共有，雖係供犯罪所用，爰不為沒收之宣告，併此指明。
據上論斷，應依刑事訴訟法第299條第1項前段，刑法第271條第1
項、第47條第1 項、第37條第2 項，判決如主文。
本案經檢察官甲○○到庭執行職務
中    華    民    國    97    年    3     月    13    日
                  刑事第十三庭  審判長法  官  黃惠玲
                                      法  官  郭宜芳
                                      法  官  黃苙荌
中    華    民    國    97    年    3     月    13    日
                                      書記官  劉法萱
附錄法條：刑法第271條
殺人者，處死刑、無期徒刑或 10 年以上有期徒刑。
前項之未遂犯罰之。
預備犯第 1 項之罪者，處 2 年以下有期徒刑。


司法院資訊處製作；財團法人民間司法改革基金會備份。
